【裁判字號】    97,上訴,160
【裁判日期】    970326
【裁判案由】    毒品危害防制條例
【裁判全文】
臺灣高等法院刑事判決                 97年度上訴字第160號
上  訴  人
即  被  告  甲○○
指定辯護人  本院公設辯護人  陳德仁
上列上訴人，因毒品危害防制條例案件，不服臺灣桃園地方法院
95年度訴字第2728號，中華民國96年11月22日第一審判決（起訴
案號：臺灣桃園地方法院檢察署95年度偵字第17197 號），提起
上訴，本院判決如下：
    主  文
原判決撤銷。
甲○○連續販賣第一級毒品，累犯，處有期徒刑拾伍年。
如附表所示之財物，均沒收，如全部或一部不能沒收時，以其財
產抵償之。
    事  實
一、甲○○前於民國（下同）88年間，因違反毒品危害防制條例
    案件，經台灣桃園地方法院以88年度訴字第954 號刑事判決
    判處應執行有期徒刑1 年確定；89年間，因違反毒品危害防
    制條例案件，經同院以89年度訴字第256 號刑事判決判處有
    期徒刑8月，上開2案經同院以89年度聲字第3250號裁定定應
    執行有期徒刑1年7月確定。89年間因竊盜案件經同院以89年
    度易字第1861號刑事判決判處應執行有期徒刑8 月確定。89
    年間因違反毒品危害防制條例案件，經同院以89年度訴字第
    1190號刑事判決判處應執行有期徒刑1年確定。上開3案接續
    執行，91年11月25日縮短刑期假釋出監，93年2 月26日縮刑
    期滿，假釋未經撤銷，未執行之刑以已執行論而執行完畢（
    本案構成累犯）。其猶不知悔改，明知海洛因係業經公告列
    為毒品危害防制條例第2條第2項第1 款之第一級毒品，不得
    販賣，竟基於意圖營利而販賣第一級毒品海洛因之概括犯意
    ，於94年12月1日起至95年2月6日止，每隔2天，即由陳再發
    撥打甲○○持用門號0000000000號行動電話向甲○○購買第
    一級毒品海洛因，由甲○○在陳再發向其所承租桃園市○○
    路租屋處，及甲○○桃園縣中壢市○○路37巷14號的住處，
    出售海洛因與陳再發1 次，販售之價格為2000元、3000元、
    6000元3種，價格2000元之交易次數約占總販賣次數10分之5
    ；價格3000元交易次數約占總販賣次數10分之 3，價格6000
    元交易次數約占總販賣次數10分之 2。並於94年10月間某日
    起至95年2 月間劉姿妙搬入甲○○桃園縣中壢市○○路住處
    與甲○○同居該日之前為止，在桃園縣中壢市○○路37巷14
    號甲○○住處附近路邊，以劉姿妙在駛來車上等候，甲○○
    則行至車邊再經車窗交付方式，連續販賣金額5000元第一級
    毒品海洛因10次、金額6000元之第一級毒品海洛因1 次與劉
    姿妙。嗣劉姿妙於95年6月28日晚間6時10分許，在搬離上址
    吉林路住處後與甲○○共同遷入桃園縣中壢市○○街10號9
    樓甲○○住處為警查獲，並扣得劉姿妙所有與本案販賣毒品
    犯行無關之第一級毒品海洛因1 包後，經劉姿妙供述，復行
    借提陳再發後，再據陳再發、劉姿妙供述查獲甲○○，循線
    查悉上情。
二、案經桃園縣政府警察局龜山分局報告臺灣桃園地方法院檢察
    署檢察官偵查起訴。
    理  由
甲、證據能力部分：
一、按，被告以外之人於審判外之言詞或書面陳述，除法律有規
    定者外，不得作為證據；被告以外之人於偵查中向檢察官所
    為之陳述，除顯有不可信之情況者外，得為證據；被告以外
    之人於檢察事務官、司法警察官或司法警察調查中所為之陳
    述，與審判中不符時，其先前之陳述具有較可信之特別情況
    ，且為證明犯罪事實存否所必要者，得為證據，刑事訴訟法
    第159條第1 項、第159條之1第2項、第159條之2，分別定有
    明文。刑事訴訟法第159條之2所謂「經證明具有可信之特別
    情況」，應依陳述人於陳述時之「外部情況」是否具有可信
    性決定之，所謂「外部情況」係指就詢問有無出於不正方法
    、陳述是否出於非任意性、有無違反法定障礙事由期間不得
    詢問及禁止夜間詢問之規定、詢問時是否踐行應先告知義務
    、警詢筆錄所載與錄音或錄影內容是否相符等情，且必須依
    據陳述人之觀察、記憶、表達是否正確、陳述人有無虛偽陳
    述之動機，及對照同一待證事項之其他經過詰問證人之證述
    是否相同，有無矛盾之處而加以綜合決定（最高法院94年度
    臺上字第1653號判決參照）。
二、經查：
(一)本件證人陳再發、劉姿妙於檢察官訊問時經具結所為之證述
    ，其性質雖均屬傳聞證據，惟法院審酌證人陳再發、劉姿妙
    均自陳係向被告甲○○購買第一級毒品海洛因之人，陳述乃
    親身經歷本案發生經過之全貌，渠等證詞對認定犯罪事實之
    存否均有其必要性，且證人陳再發、劉姿妙於檢察官偵查中
    ，經檢察官諭知證人有具結之義務及偽證處罰並命朗讀結文
    具結擔保其證言之真實性後，以證人身分，於檢察官面前完
    整、連續陳述其親身經歷，且查無違法取證之瑕疵存在，應
    無顯不可信之情形，依刑事訴訟法第159條之1第2 項規定，
    均得為證據。
(二)陳再發、劉姿妙於警詢中所為證述，雖均亦屬傳聞證據，惟
    該警詢過程亦查無違法取證之瑕疵存在，且原審中業已傳喚
    陳再發、劉姿妙到庭以證人身分作證，並准許被告對陳再發
    、劉姿妙當庭及先前陳述進行詰問，此有原審審判筆錄在卷
    可考。即已賦予被告對於證人陳再發、劉姿妙對質詰問機會
    ，因之，參諸刑事訴訟法159 條規定之立法意旨原即在保障
    被告之對質詰問權以觀，證人陳再發、劉姿妙於審判外警詢
    中所為之證述既已經被告於本院審理中經交互詰問予以核實
    ，則陳再發、劉姿妙於審判外陳述與審判中證述意旨相符之
    部分，其屬傳聞證據之瑕疵，應已治癒，業可認非仍屬傳聞
    ，而已無依該條規定排除必要。至證人陳再發、劉姿妙警詢
    中所述與審判中不符之部分，茲查，證人陳再發、劉姿妙於
    警詢中之證述，係於距案發時刻較近之所為，渠等於案發後
    密接時間接受員警詢問時，較無暇斟酌利害關係而為不實陳
    述、亦無餘裕相互勾串而為迴護之詞，而具有較可信之特別
    情況。參諸證人陳再發、劉姿妙嗣於檢察官訊問時及原審中
    屢屢翻異前詞一情，渠等警詢時所為證述實為證明犯罪事實
    存否所必要，是證人陳再發、劉姿妙警詢中所述，與審判中
    不符部分，依刑事訴訟法第159條之2，應有證據能力。
乙、實體方面：
一、訊據上訴人即被告（下稱被告）甲○○，固坦承於上揭時地
    ，曾分別提供第一級毒品海洛因予陳再發、劉姿妙施用等情
    ，惟矢口否認有販賣第一級毒品海洛因犯行，並先後辯稱：
    其在94年12月間某日起至95年3 月間某日止，曾提供第一級
    毒品海洛因供陳再發施用，次數約5次以上，數量每次約0.2
    或0.3 公克，但未向陳再發收取對價；劉姿妙在94年12月底
    到95年12月間，有一段時間與被告同住，其施用毒品時，劉
    姿妙也有施用，通常都是其的毒品放在旁邊，劉姿妙要用時
    便自行取用，次數約有10餘次，數量每次約0.1、0.2公克，
    但被告未向劉姿妙收取對價云云。惟查：
(一)上揭犯罪事實，業據證人陳再發於警詢及檢察官訊問時證稱
    ：「我有向甲○○購買海洛因，從94年12月至95年3 月都是
    向甲○○購買。我都是先撥打甲○○門號0000000000號行動
    電話，甲○○與我約定地點，有時我到他的住處拿，有時他
    到我住處拿給我，一手交錢一手交貨。我跟他買1 小包2000
    元或3000元的海洛因，6000元的很少買，大部分是買3000元
    ，重量我不清楚。我常常跟甲○○買，有時候天天買，陳明
    賢有時也會跟我一起合資購買」等語甚詳。陳再發嗣於原審
    中雖就曾交付金錢予甲○○，並自甲○○處取得海洛因毒品
    之期間、次數、金額等節證述明確，惟改稱：「我在94年底
    到95年2月間某日和陳明賢、甲○○3人，一起住在向甲○○
    承租位於桃園市○○路某處的租屋處。我是和陳明賢、甲○
    ○一起合資，由甲○○去購買海洛因，在偵查中是因為在退
    藥，聽錯檢察官的問題，說成向甲○○購買海洛因。我從94
    年12月1日開始到95年2月6日左右，平均1、2 天就會跟甲○
    ○合資買1次。合資的金額有2000元、3000元、6000元3種，
    這些是指買回來的毒品的總金額。如果買10次的話，2000元
    約占5次、3000元約占3次，剩下是6000元。合資的地點在前
    開桃園市○○路的租屋處，及甲○○位於桃園縣中壢市○○
    路37巷14號的住處」等語。但查：
  1.證人陳再發於95年8 月18日，在檢察官訊問中具結作證時，
    即因另案搶奪案件在監約五個月，此段期間內並無施用毒品
    ，在檢察官訊問之時亦未施用毒品等情，業據陳再發於原審
    中供承在卷，是證人陳再發於原審所證：其於檢察官訊問時
    ，係因處於施打毒品後退藥之情形，故聽錯檢察官之問話，
    誤稱毒品係向甲○○所購買一節，已屬不實，難以輕信。又
    陳再發於原審中，就「合資」係眾人共同出資，委由合資者
    其中一人或他人，向合資者以外之第三人購買所需物品，該
    第三人始為物品賣方，合資者均非擔任賣方角色；「購買」
    則係由買方將金錢交付與賣方，由賣方直接出售物品等意義
    ，均能區別清楚且毫無混淆，並知悉「合資」與「贈送」之
    不同。而陳再發既就「合資」與「購買」用詞區別知之甚明
    ，且在警詢及檢察官訊問時，就與被告甲○○之間毒品往來
    情形，均稱「向甲○○買」，在提及伊與陳明賢間毒品往來
    情況時，始稱「與陳明賢合資」，所稱與前開2 人間之毒品
    往來情形，竟能分以「購買」與「合資」為區分，足認證人
    陳再發於警詢及檢察官訊問時所稱「向甲○○購買」一節，
    其意即指甲○○即係販售海洛因與陳再發之人，絕非「與甲
    ○○合資」一詞之誤用。況且，證人陳再發於原審中更一度
    證稱「（審判長問：所以你在偵查中所述的意思確實是指海
    洛因是跟甲○○買的？）是」等語明確，益徵證人陳再發確
    係向被告甲○○購買第一級毒品海洛因無訛。
  2.被告於警詢、偵查迄原審行準備程序時，均稱其係無償贈與
    第一級毒品海洛因與證人陳再發，始終否認有與證人陳再發
    合資購買毒品之情形，衡諸常情，倘被告甲○○僅係與證人
    陳再發等人合資向第三人購買海洛因毒品以供施用，則被告
    甲○○至多構成持有或幫助施用第一級毒品之犯行，其刑責
    遠低於轉讓或販賣第一級毒品罪，則被告甲○○就此有利於
    己之證述，於警詢初即迫不及待極力主張，猶恐未及，豈有
    反而供稱自己係免費提供海洛因毒品與陳再發施用，以致本
    身至少涉犯轉讓第一級毒品罪之理？堪認證人陳再發所稱與
    被告甲○○合資一事，純屬無稽。再者，被告甲○○與證人
    陳再發雖均陳稱前曾因房租問題有所糾紛，被告復供稱因此
    與證人陳再發產生有仇隙。惟證人陳再發於95年2 月因房租
    問題搬出被告住處後，仍與被告保持聯絡，雖有不愉快，但
    畢竟仍是朋友一節，復據證人陳再發於原審理時證述在卷。
    參諸證人陳再發於原審中，竟甘冒偽證罪之風險，將前稱向
    被告「購買」海洛因一節，改稱為子虛烏有之「合資」情事
    ，而為對被告有利證述，足認證人陳再發顯有為被告甲○○
    脫免其刑之圖，是被告與證人陳再發縱因房租問題曾有糾紛
    ，伊糾紛怨隙顯未達於使證人陳再發產生有誣陷被告動機之
    程度。是被告確於上揭時地，以前述之金額販售第一級毒品
    海洛因與證人陳再發一節，應堪認定。證人陳再發所證並非
    向甲○○「購買」，僅係與甲○○「合資」取得海洛因一情
    ，足認係迴護之詞，不足採信。
  3.證人陳再發雖稱自94年12月1日開始到95年2月6日，「平均1
    、2天」即向被告購買第一級毒品海洛因1次，惟證人陳再發
    已無從記憶正確之購買次數及間隔，則依「罪證有疑、利歸
    被告」原則，應認被告於前開期間內，每隔2 天始出售第一
    級毒品海洛因與證人陳再發1次。又被告自94年12月1日起至
    95年2月6日起，每隔2天即出售第一級毒品海洛因1次與陳再
    發，總計次數共23次。另據陳再發所證，伊向甲○○購買第
    一級毒品海洛因次數中，價格2000元之交易次數約占總販賣
    次數10分之5 ；價格3000元之交易次數約占總販賣次數10分
    之3，價格6000元之交易次數約占總販賣次數10分之2。依前
    開比例計算，並以最有利於被告之結果而為認定，堪認被告
    販售與證人陳再發2000元海洛因次數共計12次、3000元海洛
    因次數共計7次、6000元海洛因之次數共計4次，總金額為6
    萬2000元。被告於本院再請求詰問該證人，依上各情，核非
    必要。
(二)證人劉姿妙於警詢、檢察官訊問時及原審中證稱：「我和甲
    ○○是因為海洛因毒品交易認識的，第一次跟甲○○見面就
    是要向他買海洛因的時候。我在94年年底認識甲○○之後，
    到95年2 月間某日搬入被告甲○○住處前的這段時間，都有
    向甲○○購買海洛因。甲○○本來住桃園縣中壢市○○路37
    巷14號，後來才搬到桃園縣中壢市○○街10號9 樓，兩邊我
    都有住過。我都是撥打甲○○持用之門號0000000000號行動
    電話與甲○○聯絡，約在甲○○桃園縣中壢市○○路住處附
    近路邊交易，我是開車過來在車上等，甲○○再到我車邊經
    由搖下的車窗將海洛因交給我。總共交易過10幾次，每月購
    買1、2次，每次都買5000或6000元，買1 公克。我向甲○○
    購買海洛因時，都是說要買多少金額。我向甲○○購買海洛
    因，都是在還沒有搬入甲○○住處之前發生的事。我在95年
    2 月與先生之間有感情問題，而搬進甲○○的住處，之後都
    是甲○○負責我的生活，從那時候開始都是甲○○免費提供
    海洛因給我施用，不再向我拿錢，我跟甲○○也沒有交惡。
    」等語甚詳。
(三)證人劉姿妙與被告之間並無怨隙，此為證人劉姿妙與被告於
    警詢、偵查及原審中所不否認，又證人劉姿妙於95年2 月間
    某日起即搬入甲○○住處，至95年6 月28日為警查獲為止，
    先後與被告甲○○同居於甲○○位於桃園縣中壢市○○路及
    長興街之住處，此為被告與證人劉姿妙所陳明在卷。依證人
    劉姿妙所述，渠於甲○○住處居住期間內，與甲○○共同起
    居，並由甲○○負責供養渠生活，被告對證人劉姿妙更以女
    友相稱，足認二人具親密之情誼關係，劉姿妙實無設詞誣攀
    被告甲○○之必要及動機。本院就證人劉姿妙前開證言，查
    無顯著瑕疵，是證人劉姿妙所證於94年年底至95年2 月間搬
    入甲○○住處前，均曾向被告甲○○購買第一級毒品海洛因
    一情，渠證述情節，應值採信。證人劉姿妙於原審96年10月
    5日審理中證稱：渠認識被告甲○○已有2年，故認識甲○○
    之時間應為94年10月間等語明確，堪認證人劉姿妙於檢察官
    訊問時所稱向被告甲○○購買海洛因之時間始於「94年年底
    」一節，應僅係籠統推估之用語，應以劉姿妙於原審中所證
    時間，較與事實相符。是被告甲○○於94年10月間某日起至
    95年2 月間某日，證人劉姿妙搬入甲○○住處時為止，確曾
    販賣第一級毒品海洛因與證人劉姿妙一節，應堪認定。證人
    劉姿妙於原審中證稱，渠向被告甲○○購買海洛因次數超過
    10次，但不確定是否有12次，依前述「罪證有疑、利歸被告
    」原則，應認被告販售第一級毒品海洛因與證人劉姿妙次數
    ，應僅有11次。
(四)證人劉姿妙雖於警詢中證稱：「我打電話跟甲○○說要毒品
    『41』，代表1公克4000元，最近漲價到6000元」 ，惟嗣於
    原審中證稱「我不記得有買過4000元這個價格。我在警詢時
    神智不清，不記得我說過什麼。在地檢署作證時已經經過勒
    戒，在檢察官訊問時說5000元到6000元，這部分應該是本於
    我自己的記憶做的陳述。但5000元及6000元哪一種價格比較
    次數多，我不記得」，是證人劉姿妙既已否認曾向被告購買
    4000元之第一級毒品海洛因，且就渠於檢察官訊問時所稱係
    向甲○○購買5000元、6000元之海洛因一節為何較為可採之
    原因，已證述明確，堪認被告販售與證人劉姿妙之第一級毒
    品海洛因，僅有5000元及6000元2 種價格。證人劉姿妙就渠
    分別以上述2 種價格向被告購買海洛因之次數，既已不復記
    憶，則同上罪疑唯輕之法理，應認被告共係販售6000元海洛
    因1 次、5000元海洛因10次予證人劉姿妙。公訴人雖認被告
    甲○○販售第一級毒品海洛因10餘次與劉姿妙之期間，應係
    94年年底至95年6 月28日劉姿妙因施用毒品案件為警查獲時
    止，惟被告與證人劉姿妙於原審中均陳稱，證人劉姿妙自95
    年2月間某日起搬入被告甲○○住處後，至劉姿妙於95年6月
    28日為警查獲時止，證人劉姿妙均已未曾向被告購買第一級
    毒品海洛因；證人劉姿妙亦於原審中，就渠於警詢以及原審
    中所述向被告甲○○購買第一級毒品海洛因10餘次之時間，
    均係發生在94年10月間某日與被告甲○○結識後，至95年2
    月間搬入被告住處與被告同居為止一節，證述明確。而本案
    復查無其他積極證據足認被告販售第一級毒品海洛因與證人
    劉姿妙共11次之時間，曾發生於證人劉姿妙於95年2 月間某
    日起搬入被告甲○○住處之後，是本件被告係於94年10月間
    某日起至95年2 月間某日證人劉姿妙搬入甲○○住處時為止
    ，連續販賣第一級毒品海洛因11次與證人劉姿妙一節，應堪
    認定，公訴人認被告販賣第一級毒品海洛因10餘次與劉姿妙
    之期間係自94年年底至95年6 月28日為止，尚嫌無憑，難以
    採取。被告於本院再請求詰問證人，依上各情，亦非必要。
(五)再查，販賣第一級毒品違法行為，非可公然為之，亦無公定
    之價格，不論任何包裝，均可任意分裝增減分量，而每次買
    賣之價量，亦可能隨時依雙方間之關係深淺、資力、需求量
    及對行情之認知、來源是否充裕、查緝是否嚴緊，購買者被
    查獲時供述購買對象之可能性風險之評估等，因而異其標準
    ，並機動調整，非可一概而論，販賣之利得除經坦承犯行或
    價量俱臻明確外，委難察得實情，販賣之人從價差或量差中
    牟利方式雖異，其意圖營利之非法販賣行為則一，是除非別
    有事證，足認係按同一價量委買、轉售或無償贈與，確未牟
    利外，尚難執此遽認非法販賣之證據有所未足，致使知過坦
    承者難辭重典，飾辭否認者反得僥倖，而失情理之平。參酌
    第一級毒品之交易為政府懸為嚴予取締之犯罪，以本件而論
    ，證人陳再發自被告處取得毒品期間為94年12月1 日起至95
    年2月6日止，每2天即交易1次，次數甚繁。被告於原審準備
    程序中供稱，其與證人陳再發僅係朋友介紹認識，交情普通
    ，則被告與既與證人陳再發並非至親，苟無利潤可圖，衡情
    應無甘冒遭查緝法辦重刑之風險而多次頻繁交付第一級毒品
    海洛因與他人之理。再參諸證人劉姿妙證稱：「我是因為海
    洛因毒品交易認識被告甲○○，有人介紹甲○○給我認識。
    第一次跟甲○○交易時，是由介紹人幫我聯絡，在第一次向
    甲○○購買海洛因之前，並不認識甲○○。第一次跟甲○○
    見面，就是買海洛因的時候」等語，足認被告是劉姿妙欲購
    買海洛因之初，即有熟識甲○○之介紹人居中介紹牽線，被
    告茍無利得，絕無甘冒重典，接受他人為其居中仲介，而以
    原價買賣第一級毒品與素不相識之劉姿妙可能，是被告販賣
    第一級毒品海洛因，顯具營利之意圖，洵堪認定。綜上所述
    ，本件之事證明確，被告所辯上情，無非係卸責之詞，不足
    採信，其上開犯行，均堪認定，自應依法論科。
二、新舊法比較：
(一)被告行為後，刑法及刑法施行法部分條文業經修正公布，並
    於95年7月1日施行。修正後刑法第2條第1項之規定，係規範
    行為後法律變更所生新舊法律比較適用之準據法，於修正後
    刑法施行後，應適用修正後刑法第2條第1項規定之「從舊從
    輕」之原則為比較；修正後刑法第2條第1項係採「從舊從輕
    」原則，適用最有利於行為人之法律。既曰法律，自較刑之
    範圍為廣；除法律有特別規定者（如修正後刑法第2條第2項
    非拘束人身自由之保安處分適用裁判時法，修正後刑法施行
    法第9條之3規定之情形），應依其規定；或事關執行之緩刑
    之宣告，或犯罪在刑法修正施行前，自首在刑法施行後之自
    首部分，或程序之規定（程序從新，如刑法第40條沒收宣告
    之程序規定），應適用裁判時之修正後刑法之規定外；依修
    正後刑法第2條第1項比較時，應就「罪、刑」有關之共犯、
    未遂犯、連續犯、牽連犯、結合犯以及累犯加重、自首減輕
    暨其他法定加減原因（如身分加減）與加減例等一切情形，
    綜其全部之結果而為比較後，不能割裂而分別適用有利益之
    條文（參照最高法院95年5月23日刑事庭第8次會議決議）。
    經查：
  1.毒品危害防制條例第4條第1項，法定刑為死刑或無期徒刑，
    處無期徒刑者，得併科新台幣一千萬元以下罰金，修正刑法
    第33條第5 款規定：「主刑之種類如下：五、罰金：新臺幣
    一千元以上，以百元計算之」，則修正後該罪所得併科之罰
    金刑最低為新臺幣一千元，然依修正前刑法第33條第5 款規
    定之罰金最低額銀元一元計算，該罪之罰金刑最低額為銀元
    一元，折算為新臺幣後，修正前罰金刑最低額僅為新臺幣三
    元，遠低於修正後罰金刑最低額一千元，比較修正前後刑罰
    法律，自以修正前法律，較有利於被告。
  2.修正前刑法第56條連續犯規定業經刪除，新法施行後，被告
    數犯罪行為，應予分論併罰。此條刪除雖非犯罪構成要件之
    變更，然顯已影響行為人刑罰之法律效果，自屬法律有變更
    ，比較新、舊法結果，以舊法連續犯較有利被告。
  3.修正前刑法第64條第2 項規定，死刑減輕者為無期徒刑，或
    為十五年以下十二年以上有期徒刑，第65條第2 項規定，無
    期徒刑減輕者為七年以上有期徒刑，修正後刑法第64條第2
    項規定，死刑減輕者為無期徒刑，第65條第2 項規定，無期
    徒刑減輕者為二十年以下十五年以上有期徒刑，經比較後，
    以行為時法有利於被告。
  4.修正前刑法第47條規定「受有期徒刑之執行完畢，或受無期
    徒刑或有期徒刑一部之執行而赦免後，五年以內再犯有期徒
    刑以上之罪者，為累犯，加重本刑至二分之一」，修正後刑
    法第47條第1 項則規定「受徒刑之執行完畢，或一部之執行
    而赦免後，五年以內故意再犯有期徒刑以上之罪者，為累犯
    ，加重本刑至二分之一」，換言之，依修正後刑法，僅「故
    意犯」始有累犯之適用。本件被告情形，不論依新法或舊法
    ，均構成累犯，新法修正並無有利被告，應適用行為時法。
  5.刑法第59條之規定，由原所定「犯罪之情狀可憫恕者，得酌
    量減輕其刑」，修正為「犯罪之情狀顯可憫恕，認科以最低
    刑度仍嫌過重者，得酌量減輕其刑」，此規定為法院就刑之
    酌減審認標準見解之明文化，非屬法律之變更，自不生比較
    新舊法之問題。又沒收係從刑，依主刑所適用之法律。本件
    經整體綜合比較結果，新法非較有利於被告，仍應適用被告
    行為時之規定。
三、核被告所為，係犯毒品危害防制條例第4條第1項販賣第一級
    毒品罪。被告於販賣第一級毒品海洛因前持有第一級毒品海
    洛因之低度行為，應為販賣第一級毒品海洛因之高度行為所
    吸收，不另論罪。被告前後多次販賣第一級毒品犯行，均時
    間緊接，且所犯係構成要件相同之罪名，顯係出於概括犯意
    反覆為之，為連續犯，應依修正前刑法第56條之規定論以販
    賣第一級毒品罪一罪，並僅就法定刑罰金部分加重其刑，至
    死刑、無期徒刑之部分，依法不得加重。又起訴書雖載「被
    告先後多次販賣『安非他命』」一語，惟本件起訴書之事實
    欄並未提及被告有何販賣第二級毒品安非他命之犯行；起訴
    書所引被告涉犯法條，亦未載明毒品危害防制條例第4條第2
    項販賣第二級毒品罪；就被告是否涉犯販賣第二級毒品罪嫌
    之部分，顯然未據起訴，且復查無積極證據證明其與本案論
    罪科刑之販賣第一級毒品罪部分，有何實質上一罪或裁判上
    一罪之關係，亦非本院所得審究之範圍。是起訴書此部分「
    被告先後多次販賣『安非他命』」之記載，顯係誤載，應予
    更正。被告前於88年間因違反毒品危害防制條例案件，經原
    審以88年度訴字第954號刑事判決判處應執行有期徒刑1年確
    定；再於民國89年間，因違反毒品危害防制條例案件，經同
    院以89年度訴字第256號刑事判決判處有期徒刑8月，上開案
    件經原審以89年度聲字第3250號裁定定應執行有期徒刑1年7
    月確定。再於89年間因竊盜案件，經同院以89年度易字第18
    61號刑事判決判處應執行有期徒刑8 月確定。又於89年間因
    違反毒品危害防制條例案件，經同院以89年度訴字第1190號
    刑事判決判處應執行有期徒刑1年確定。上開3案接續執行，
    於91年11月25日縮短刑期假釋出監，93年2 月26日縮刑期滿
    ，假釋未經撤銷，未執行之刑以已執行論而執行完畢，此有
    臺灣高等法院被告前案紀錄表在卷可按，其受有期徒刑之執
    行完畢後，五年內再犯本件有期徒刑以上之罪，核為累犯，
    應依修正前刑法第47條規定，加重其刑（但死刑、無期徒刑
    部分則依法不得加重），並依法遞加重之。
四、再查，本件被告販毒對象僅二人，並非不特定民眾，姑念其
    無販賣毒品前科，對重典之認識難謂深切，且其各次所販賣
    海洛因之數量尚微，所圖得之利益非鉅，所為與販賣毒品數
    量達數公斤以上之嚴重危害社會治安情形仍有不同，兼以本
    案之零星交易，其惡性尚與大量走私進口或長期販賣毒品所
    謂「大盤」或「中盤」之毒梟有間，此觀諸上開二位證人之
    證言自明，，倘不論所犯情節輕重，而一律論處本罪之法定
    本刑死刑或無期徒刑，自屬猶嫌過重，本院參酌上情及其素
    行、犯罪動機、目的、手段及造成社會整體侵害程度，認被
    告所為之犯罪情節等各項情狀，若以其所犯與本件最輕法定
    刑期無期徒刑相較，客觀上以一般國民生活經驗法則為之檢
    驗，尚足以引起一般人之同情。準此，衡諸被告整體犯罪動
    機、目的、手段、情節、素行及其對社會整體防衛機制之破
    壞等一切情狀，本院認被告所犯本罪確尚存有足資憫恕之處
    ，即令其處以法定最低刑度，猶嫌過重，爰依刑法第59條之
    規定減輕其刑，並依法先加後減。原審經審理結果，認被告
    罪證明確，予以論科，固非無見，但查，被告犯行應酌減其
    刑，原審未調查適用，自有違誤，又起訴書載稱被告販賣毒
    品予劉姿妙之時間，自94年年底至95年6月間，原審就95 年
    2月至6月間犯行，僅於理由欄9頁載稱，公訴人尚有誤會，
    未依法不另為被告無罪諭知，亦有未合。被告提起上訴，否
    認上開犯罪，核非可取，但原判決既有上開可議，即屬無可
    維持，應由本院撤銷改判。爰審酌被告正值青壯，不思以正
    當管道賺取所需，為謀一己私利，即販賣第一級毒品海洛因
    予他人施用，嚴重損及國民健康，犯後矢口否認犯行、心存
    僥倖，屢屢飾詞狡辯以圖卸責、態度非佳，兼衡被告販賣第
    一級毒品次數甚繁，犯罪動機、手段等一切情狀，量處被告
    有期徒刑十五年，以示懲儆。
五、被告自94年12月1日起至95年2月6日起，每隔2天即出售第一
    級毒品海洛因1 次與陳再發，總計次數共23次，又據陳再發
    所證，伊向甲○○購買第一級毒品海洛因次數中，價格2000
    元之交易次數約占總販賣次數10分之5 ；價格3000元之交易
    次數約占總販賣次數10分之3 ，價格6000元之交易次數約占
    總販賣次數10分之2 。依前開比例計算，並以最有利於被告
    之結果而為認定，堪認被告販售與證人陳再發2000元海洛因
    次數共計12次、3000元海洛因次數共計7次、6,000元海洛因
    次數共計4次，總金額為6萬2000元；另販售第一級毒品海洛
    因與劉姿妙次數中，價格5000元之次數為10次、價格6000元
    之交易次數為1次，總金額為5萬6000元，此均為被告販賣第
    一級毒品所得之物，均應依毒品危害防制條例第19條第1 項
    規定諭知沒收，如一部或全部不能沒收時，以其財產抵償之
    。至扣案劉姿妙所有之海洛因1 包（淨重0.04公克，空包裝
    重0.20公克，此有法務部調查局95年7月25日調科壹字第080
    011496號鑑定通知書附臺灣桃園地方法院檢察署95年度毒偵
    字第263 號被告劉姿妙施用毒品案件卷宗可稽），惟被告販
    賣第一級毒品海洛因與劉姿妙之時間，僅至95年2 月間某日
    止，本件證人劉姿妙為警查獲時間為95年6 月28日，距劉姿
    妙最後向被告甲○○購買海洛因之時間，已相隔逾4 月，且
    證人劉姿妙及被告於原審中均陳稱，自95年2 月間某日證人
    劉姿妙與被告同居之日起，證人劉姿妙所施用之第一級毒品
    海洛因均係被告免費提供，是證人劉姿妙本次為警扣案海洛
    因1 包，核無證據證明與本件被告販賣第一級毒品海洛因之
    犯行有關，且為證人劉姿妙另案所涉犯施用第一級毒品罪之
    證據，爰不予宣告沒收。至被告配用門號「0000000000」號
    之行動電話1具及門號SIM卡1 張，均未扣案，且無證據證明
    係屬被告所有，爰不予宣告沒收。
六、被告於檢察官訊問時及原審中供稱：「劉姿妙跟我在一起住
    ，她是我的女朋友，我都是免費提供海洛因給劉姿妙施用。
    」等語在卷，證人劉姿妙亦於原審中證稱：「我向甲○○購
    買海洛因，都是在還沒有搬入甲○○住處之前發生的事。我
    在95年2 月與先生之間有感情問題，而搬進甲○○的住處，
    之後都是甲○○負責我的生活，從那時候開始都是甲○○免
    費提供海洛因給我施用，不再向我拿錢」等語甚詳。被告於
    95年2月間與劉姿妙同居後，至劉姿妙於95年6月28日為警查
    獲時止，另行起意而基於無償轉讓之意思交付海洛因毒品與
    劉姿妙之事實，既未據起訴，自非本院於本案所得審究範圍
    ，被告此部分涉轉讓第一級毒品海洛因罪嫌部分，應由檢察
    官另行偵辦，附此敘明。
七、不另為無罪諭知部分：
(一)公訴意旨另以：被告除前開論罪科刑部分外，其自95年2 月
    7日起至95年3月某日止，曾販賣第一級毒品海洛因與陳再發
    ，自95年2月至6月間，曾販賣毒品與劉姿妙多次，因認此部
    分涉犯毒品危害防制條例第4條第1項施用第一級毒品罪云云
    。按，犯罪事實應依證據認定之，無證據不得認定犯罪事實
    ，刑事訴訟法第154條第2項，定有明文。
(二)經查：
  1.證人陳再發於95年3月6日為警查獲前1個月即95 年2月6日左
    右，即自向甲○○所承租之租屋處搬出，自斯時起未曾向甲
    ○○購買海洛因一節，業據證人陳再發於原審中證述在卷，
    而公訴人復未能舉出積極證據足證被告甲○○於95年2月7日
    起至95年3 月間某日止，有何販賣第一級毒品海洛因與證人
    陳再發之事實，此部分起訴事實，即嫌無憑。
  2.證人劉姿妙於原審已證稱渠向被告購買毒品係自94年10月間
    至95年2 月間搬入與被告同居前等情甚詳在卷，起訴書亦無
    其他證據，則檢察官此部分指稱，尚嫌速斷。此外，本院查
    無其他積極證據足資證明被告甲○○於95年2月7日起至95年
    3 月間某日止，有何公訴意旨所稱販賣第一級毒品海洛因與
    證人陳再發之犯行，亦無證據可認被告另販賣毒品予劉姿妙
    ，揆諸前揭法律規定及判例意旨，此部分核屬不能證明被告
    犯罪。惟公訴人所指被告此部分販賣第一級毒品罪嫌，與前
    開論罪科刑部分有修正前刑法第56條連續犯裁判上一罪關係
    ，爰不另為其無罪之諭知。
據上論斷，應依刑事訴訟法第369條第1項前段、第364條、第299
條第1項前段，毒品危害防制條例第4條第1項、第19條第1項，刑
法第11條前段、第2條第1項、第59條，修正前刑法第56條、第47
條，判決如主文。
本案經檢察官呂文忠到庭執行職務。
中    華    民    國    97    年    3     月    26    日
                  刑事第十四庭審判長法  官  陳志洋
                                    法  官  謝靜慧
                                    法  官  蔡聰明
以上正本證明與原本無異。
如不服本判決，應於收受送達後十日內向本院提出上訴書狀，其
未敘述上訴之理由者並得於提起上訴後十日內向本院補提理由書
（均須按他造當事人之人數附繕本）。
                                    書記官  陳建邦
中    華    民    國    97    年    3     月    26    日
附表：
┌──┬─────────┬─────────────┐
│編號│  物  品  名  稱  │      備        註        │
├──┼─────────┼─────────────┤
│ 一 │未扣案之新臺幣6萬 │被告甲○○販賣第一級毒品海│
│    │2000元            │洛因與陳再發所得之物      │
├──┼─────────┼─────────────┤
│ 二 │未扣案之新臺幣5萬 │被告甲○○販賣第一級毒品海│
│    │6000元            │洛因與劉姿妙所得之物      │
└──┴─────────┴─────────────┘
毒品危害防制條例第4條
製造、運輸、販賣第一級毒品者，處死刑或無期徒刑；處無期徒
刑者，得併科新臺幣1千萬元以下罰金。
製造、運輸、販賣第二級毒品者，處無期徒刑或7 年以上有期徒
刑，得併科新臺幣7百萬元以下罰金。
製造、運輸、販賣第三級毒品者，處5 年以上有期徒刑，得併科
新臺幣5百萬元以下罰金。
製造、運輸、販賣第四級毒品者，處3 年以上10年以下有期徒刑
，得併科新臺幣3百萬元以下罰金。
製造、運輸、販賣專供製造或施用毒品之器具者，處1年以上7年
以下有期徒刑，得併科新臺幣1百萬元以下罰金。
前五項之未遂犯罰之。


司法院資訊處製作；財團法人民間司法改革基金會備份。
